臺灣高等法院臺中分院刑事判決　　　　　　　　　九十三年度上易字第一一○三號
　　上　訴　人
　　即　被　告　丙○○
右列上訴人因妨害公務案件，不服臺灣南投地方法院中華民國九十三年八月十日第一
審判決（民國九十三年度易字第二六八號；起訴案號：臺灣南投地方法院檢察署九十
三年度偵字第八三九號），提起上訴，本院判決如左：
    主  文
上訴駁回。
    事  實
一、丁○○（業經原審判決妨害公務，處有期徒刑四月，經提起上訴後，於民國九十
    四年一月三十一日撤回上訴確定）因有前開毒品前科且未能戒絕毒癮，經南投縣
    政府警察局埔里分局員警根據偵蒐所得情資，於九十三年二月二十七日向原審聲
    請搜索票獲准，並於搜索票有效期間內即九十三年二月二十八日下午一時五十分
    許，由埔里分局埔里派出所副所長黃念生率警員楊俊義、李啟明共三人，持前開
    搜索票至南投縣埔里鎮○○里○○路一五七之一號丁○○住處，並向在場之丁○○、丙○○、甲○○及乙○○等四人出示搜索票且表明員警身分而依法執行搜索
    勤務。詎丁○○、丙○○明知黃念生、楊俊義及李啟明均為司法警察人員，且正
    依法執行職務中，丁○○為防免毒品遭警方查獲，丙○○則不願服從員警禁止其
    離去之命令，分別基於妨害公務之犯意，丙○○先大聲叫囂並執意離開現場，經
    負責控制其行動之員警楊俊義加以阻攔，二人因此發生拉扯，在旁之丁○○則趁
    亂企圖吞食置於桌上之毒品，幸遭員警黃念生即時阻止，丁○○見湮滅毒品未果
    旋逃往屋內房間，黃念生立即上前追捕，丁○○為抗拒逮捕亦與黃念生發生拉扯
    之肢體衝突，丁○○、丙○○各以上開方式分別對依法執行搜索職務之員警黃念
    生、楊俊義施加強暴，致黃念生受有左手臂挫傷及擦傷（共十乘以八公分）、右
    手肘挫傷及擦傷（一乘以五公分）、左膝挫傷及擦傷（二乘以一公分）、左手腕
    挫傷及擦傷（七乘以六公分）及右手第三、第四指腫脹等傷害，楊俊義則受有右
    手肘擦傷之傷害（傷害部分，均未據告訴）。嗣因楊俊義及負責控制甲○○及乙○○之員警李啟明先後對空鳴槍，並經所轄支援警力到場，始合力逮捕丁○○、
    丙○○二人，並當場扣得第一級毒品海洛因五包及第二級毒品安非他命二包（丁○○所犯施用毒品部分業經原審以九十三年度訴字第二九九號判決有罪）。
二、案經南投縣政府警察局埔里分局報告臺灣南投地方法院檢察署檢察官偵查起訴。
    理  由
一、訊據上訴人即被告丙○○矢口否認有何妨害公務犯行，辯稱：當天伊在屋外，聽
    到屋內聲音很大，才走進去，伊看到幾個不認識的人在屋內，便問他們是誰，他
    們說是警察，伊因沒有看到搜索票，不相信他們是警察，且認與伊無關，就轉身
    要走，但他們不讓伊離去，其中一人並用槍托敲伊的頭部，伊即頭昏不知其後發
    生何事云云。經查：
  (一)右揭事實，業據證人即員警黃念生於偵查及原審審理中證稱：當天渠率同仁楊俊
    義、李啟明前往丁○○住處執行搜索勤務，因有偵查之必要均未著制服，渠三人
    係趁屋內之人開門讓甲○○入內之機會尾隨進入，現場有丁○○、丙○○、甲○○及乙○○四人，渠三人經表明身分及來意後，由李啟明出示搜索票，楊俊義負
    責攝影，起初丁○○、丙○○二人鎮定無事，然於渠等搜索動作開始時，丙○○
    即表示欲離開，遂先壓制丙○○，丁○○則趁混亂欲持毒品往嘴裡塞但未能成功
    ，丁○○見無法湮滅毒品即欲往後門逃逸，此時楊俊義仍在控制掙扎中之丙○○
    ，李啟明則控制另外二人，嗣後渠於追捕丁○○過程中，丁○○因有反抗而雙方
    有拉扯等語綦詳；再者，證人即員警楊俊義於原審審理中證稱：當天渠與同仁到
    達現場後，係尾隨一人（應指甲○○）進入鐵門，且見房屋木門未上鎖遂進入客
    廳，見丁○○、丙○○等四人在場，渠與同仁均當場表明警察身分，由李啟明出
    示搜索票、渠負責攝影，起初丁○○、丙○○等人尚且配合，然因嗣後發現桌上
    有毒品，丙○○欲離開現場，渠要求丙○○坐在椅子上，丙○○不肯，一直起身
    想走，渠按住他的肩膀及雙手要求他坐下，丙○○始終抗拒欲掙脫，渠手肘於混
    亂中亦摩擦屋內物品而擦傷，之後又聽聞房間裡黃念生請求支援，因不清楚裡面
    狀況且為保護證物始對空鳴槍等語明確；且證人即員警李啟明於原審審理中證稱
    ：當天渠與同仁先在屋外埋伏，趁屋內之人開門讓甲○○進入時尾隨入內，由渠
    出示證件表明來意，並出示搜索票，此時丁○○、丙○○等人仍相當配合，之後
    丙○○開始鼓譟說要放狗，且丁○○企圖吞食毒品遭黃念生制止，丁○○又逃至
    後方房間，黃念生則上前追捕，楊俊義負責將丙○○控制於椅子上，渠則控制甲○○、乙○○二人，當時因丁○○、丙○○反抗場面混亂，渠即對空鳴四槍，並
    請求警力支援等語甚詳。
  (二)而證人甲○○於九十三年二月二十八日警詢時證稱：員警前來丁○○住處搜索時
    ，當時屋內有渠及丁○○、丙○○、乙○○等四人，丁○○、丙○○因意圖逃離
    現場被警方制止時，雙方發生拉扯自己跌倒受傷的等語；再於九十三年三月十九
    日檢察官訊問時證稱：當時丁○○、丙○○因與警方有拉扯而受傷，但渠不清楚
    丙○○是否一直要離開等語；復於本院九十四年二月二十四日審理時證稱：「（
    問：請說明當天警察來的情形如何？）答：本來鐵門是鎖著，門是我打開的，因
    為有學生來敲門，我去開門，開門之後，警察就跟著學生後面進來，這些學生是
    曾瑞益的學生。警察進來後直接往客廳的門進來，然後警察就出示證件表明他們
    是警察的身分，警察剛到的時候，裡面的人聲音比較大聲，丙○○在客廳以外的
    地方修理東西，他聽到裡面有很大的聲音，他就進來看，也才進入客廳裡面，警
    察在桌上有搜到一些丁○○的毒品，丙○○本來已經進到客廳裡面，然後又要往
    外走，警察不讓他離開，我就看到丙○○與警察稍微在那邊拉扯」、「（問：丙○○原來在那裡修理東西？）答：在客廳以外，鐵門進去左手邊是客廳，他的客
    廳外面還裝了一個門，外面就是放一些摩托車、單車，也就是在大門與客廳中間
    的一個區域」、「（問：對你在警詢時稱：因為丁○○跟丙○○是為了意圖逃離
    現場，被警察制止的時候，才發生拉扯，自己跌倒受傷，有何意見？〔提示並告
    以要旨〕）答：他們不是跌倒，他們是與警察拉扯，在拉扯的時候才會受傷，當
    時員警搜到毒品，丙○○聽到裡面很大聲才進來，丙○○跟員警有稍微拉扯才受
    傷」、「（問：警察有無用槍托打丙○○的頭？）答：我當時的印象是比較沒有
    看到，我只注意到別的地方，我看到的是丙○○與警察拉扯，警察把被告壓在地
    上」等語。又證人乙○○於九十三年二月二十八日警詢時證稱：警方入內搜索時
    ，屋內有渠及丁○○、丙○○、甲○○等四人在場，丁○○、丙○○因阻擾警方
    搜索而與員警發生拉扯，使二名員警受有多處輕微擦傷等語；再於本院九十四年
    二月二十四日審理時證稱：「（問：警察來到客廳的時候，丙○○人在何處？）
    答：在外面修理機車」、「（問：他是否知道那些人是警察？）答：他不知道，
    因為他外面修理東西有聲音，警察進來的時候他不知道」、「（問：那麼多人進
    到屋內，丙○○為何會不知道那些人是警察？）答：因為丙○○進來時，場面已
    經很混亂」、「（問：丙○○為何會受傷？）答：他被警察打」、「（問：警察
    為何打他？）答：丙○○不知道他們是警察，他要走出去，警察就拉住他」、「
    （問：丙○○是不是阻止警察搜索，或與警察大小聲？）答：沒有阻止，但是有
    跟警察大小聲，因為他不知道他們是警察」、「（問：對你在警詢時稱：因為丁○○跟丙○○是為了阻止警察搜索，被警察制止的時候，才發生拉扯，自己受傷
    ，有何意見？〔提示並告以要旨〕）答：時間那麼久了，我沒有印象。我現在說
    的才是對的」、「（問：警察有無用槍托打丙○○的頭？）答：我沒有看到」等
    語。依證人甲○○、乙○○所證稱員警前來搜索時，有先出示證件表明警察身分
    ，而於員警執行搜索時，因被告執意要離開現場而與員警拉扯，被告始因而受傷
    ，且未看到警察用槍托敲打被告的頭部乙情，核與證人即員警黃念生、楊俊義、
    李啟明所證述之情節相符，堪予採信。至就被告於員警前來搜索之初，究係在屋
    內或屋外，證人甲○○、乙○○先於警詢時證稱：員警前來搜索時，渠等與丁○○、丙○○四人均在屋內等語，復於本院審理時證稱：員警前來搜索時，僅渠等
    與丁○○三人在客廳，丙○○在客廳外面與大門中間的區域修理機車，故不知在
    場的人是警察等語。惟觀諸現場相片，該處客廳外面與大門中間的區域，空間非
    大，客廳的隔門亦僅為木造，而當天該三名員警係自該處大門進入客廳，且員警
    復有出示證件表明是警察身分，倘被告當時確係在客廳外面與大門中間的區域修
    理機車，豈可能未看見員警魚貫入內，及未聽到員警表明身分，是證人甲○○、
    乙○○於本院審理時證稱：員警前來搜索時，丙○○在客廳外面與大門中間的區
    域修理機車，故不知在場的人是警察等語，顯與事實不符，尚難遽採。而證人即
    員警黃念生、楊俊義及李啟明所稱：渠入內等搜索時，丁○○、丙○○等四人均
    在屋內等語，核與證人甲○○、乙○○於先前在警詢時所稱：員警前來搜索時，
    渠等與丁○○、丙○○四人均在屋內等語，均相符合，應較可採信，故自可認定
    於員警至丁○○住處搜索時，被告與丁○○等人均人係在客廳內無訛。
  (三)又被告於警詢中已供稱：伊頭部傷痕係因緊張欲逃跑而擦到地面受傷等語、嗣於
    檢察官訊問時則供稱：伊不知頭部為何受傷等，皆隻字未提有何遭員警以槍托敲
    打之情事，且證人甲○○、乙○○於本院均證稱：因被告執意要離開現場而與員
    警拉扯，被告始因而受傷，且未看到警察用槍托敲打被告的頭部乙情，是被告所
    辯警察有用槍托敲打伊的頭部云云，亦與事實有間，要難採憑。此外，復有原審
    九十三年度聲搜字第八五號聲請核發搜索票刑事卷宗影本（內有搜索票影本、埔
    里派出所搜索扣押證明筆錄影本等）、職務報告書一份及現場照片三張在卷可稽
    ，而員警黃念生、楊俊義之身體因此受有多處擦挫傷乙節，亦有財團法人埔里基
    督教醫院診斷證明書一紙及照片五張附卷可參。次按執行扣押或搜索時，得封鎖
    現場，禁止在場人員離去，或禁止前條所定之被告、犯罪嫌疑人或第三人以外之
    人進入該處所，刑事訴訟法第一百四十四條第二項定有明文，查本案員警黃念生
    等人雖均未著制服，然業經表明司法警察之身分及來意，並出示搜索票予在場之
    人，其執行搜索程序之合法性不容質疑，且於客觀上已足使人明瞭係司法警察人
    員依法執行搜索勤務，在場之人不問是否涉及不法情事，均不得任加阻撓妨害或
    恣意離去，被告並非初涉刑責之人（參卷附臺灣南投地方法院檢察署刑案資料查
    註紀錄表、臺灣高等法院被告全國前案紀錄表），對此猶難諉為不知，是被告不
    聽從員警命其在場之命令而與員警發生嚴重之肢體拉扯，致員警楊俊義受有上開
    擦挫傷，自屬基於妨害公務之犯意，對依法執行職務之公務員施加強暴無疑，被
    告辯稱其並無妨害公務意思云云，應屬飾卸之詞，委無可採。本件事證明確，被
    告犯行堪予認定，應依法論科。
二、核被告所為，係犯刑法一百三十五條第一項之對於公務員依法執行職務施強暴罪
    。又被告與共同被告丁○○雖於同一時地為右揭妨害公務犯行，然係出於各自之
    動機及犯意（即共同被告丁○○因圖湮滅毒品且抗拒逮捕而與員警黃念生發生拉
    扯、被告係不聽從員警楊俊義要求其在場之命令而與楊俊義發生拉扯），尚無合
    同一致之犯罪目標，應與有犯意聯絡、行為分擔之共同正犯有別，併予敘明。
三、原審以被告罪證明確，適用刑法第一百三十五條第一項規定，並審酌被告有麻藥
    前科，素行欠佳（有卷附臺灣南投地方法院檢察署刑案資料查註紀錄表、臺灣高
    等法院被告全國前案紀錄表可參），竟無端抗拒司法警察人員合法搜索勤務之執
    行，藐視公權力，及其下手情節非輕，犯後未能坦承犯行、態度不佳等一切情狀
    ，量處有期徒刑四月，並諭知易科罰金之折算標準，核其認事用法並無違誤，量
    刑亦堪稱妥適。被告提起上訴，猶認其並未犯罪，顯無可採，其上訴非有理由，
    應予駁回。
據上論斷，應依刑事訴訟法第三百六十八條，判決如主文。
本案經檢察官戊○○到庭執行職務。
中      華      民      國    九十四    年      三      月      十      日
                                   臺灣高等法院臺中分院刑事第七庭
                                         審判長法  官　林  榮　龍
                                               法　官  黃  日  隆
                                               法　官  許　秀　芬
右正本證明與原本無異。
本件不得上訴。
                                               書記官　金  珍  華
中     華     民     國     九十四     年      三      月     十四      日
附錄論罪科刑法條：
刑法第一百三十五條第一項：
對於公務員依法執行職務時，施強暴脅迫者，處三年以下有期徒刑、拘役或三百元以
下罰金。
                                                              　　　　　Ｆ
